【裁判字號】    97,上易,2483
【裁判日期】    971226
【裁判案由】    妨害自由等
【裁判全文】
臺灣高等法院刑事判決                97年度上易字第2483號
上  訴  人  臺灣板橋地方法院檢察署檢察官
被      告  乙○○
                      樓
上列上訴人因被告妨害自由案件，不服臺灣板橋地方法院中華民
國97年8月7日97年度易字第1403號第一審判決（起訴案號：臺灣
板橋地方法院檢察署96年度偵字第18807號），本院判決如下：
    主  文
上訴駁回。
    理  由
一、公訴意旨略以：被告乙○○因與告訴人丙○○之間有債務糾
    紛，竟與某真實姓名年籍不詳自稱「陳先生」之成年男子等
    數人，共同基於恐嚇及毀損之犯意聯絡，分別為下列犯行：
    （一）由該名自稱「陳先生」之成年男子，於民國95年10月
    14日14時13分許及17時28分許，持用乙○○所申辦使用之行
    動電話門號0000000000號，在不詳地點，接連2次撥打電話
    予當時位於臺北縣板橋市之丙○○女兒甲○○進行聯絡，除
    口氣不佳表示丙○○為何不趕緊還錢給乙○○外，並恫稱：
    「如果妳媽媽再不出面解決的話，不要怪我去妳家『拜訪』
    妳們」等語，使甲○○因而心生畏懼，丙○○經甲○○轉述
    而獲知上情後，亦同心生畏怖，均致生危害於其等之安全。
    （二）乙○○又於當日晚間10時許前之某時，推由其他不詳
    姓名人士，前往丙○○、甲○○位於臺北縣板橋市縣○○道
    ○段33巷9弄11號5樓及6樓居處之大門外，接續潑灑紅色油漆
    ，致該等大門之外部美觀遭受破壞而不堪使用，均足以生損
    害於丙○○及甲○○。嗣丙○○發現後報警處理，經警循線
    查悉上情，認乙○○所為涉犯刑法第305條之恐嚇危害安全
    及同法第354條之毀損等罪嫌。
二、按犯罪事實應依證據認定之，無證據不得認定犯罪事實。不
    能證明被告犯罪者，應諭知無罪之判決。刑事訴訟法第154
    條第2項、第301條第1項分別定有明文。是犯罪事實之認定
    ，應憑證據，如未能發現相當證據，或證據不足以證明，自
    不能以推測或擬制之方法，以為裁判基礎。苟積極證據不足
    為不利於被告事實之認定時，即應為有利於被告之認定，更
    不必有何有利之證據。此所稱認定犯罪事實所憑之證據，雖
    不以直接證據為限，間接證據亦包括在內；然無論直接或間
    接證據，其為訴訟上之證明，須於通常一般之人均不致有所
    懷疑，而得確信其為真實之程度者，始得據為有罪之認定，
    倘其證明尚未達到此一程度，而有合理之懷疑存在，致無從
    為有罪之確信時，即應為無罪之判決，此有最高法院30年上
    字第816號、40年度臺上字第86號、76年度臺上字第4986號
    判例意旨足資參照。又告訴人之告訴，係以使被告受刑事訴
    追為目的，是其陳述是否與事實相符，仍應調查其他證據以
    資審認，即藉由補強證據之存在，以增強或擔保告訴人陳述
    之證明力，亦有最高法院87年度臺上字第2176號、93年度臺
    上字第4632號判決可參。
三、本件公訴意旨認被告涉犯刑法第305條恐嚇危害安全罪及同
    法第354條毀損等罪，係以證人即告訴人丙○○、證人甲○○於警詢及偵查中之證述及證人甲○○使用行動電話之通聯
    紀錄、行動電話門號0000000000之申登資料，以及告訴人丙○○住處大門遭人潑灑油漆之照片等為其論據。
四、訊據被告坦承其曾以自己名義申辦使用行動電話門號000000
    0000號，並於95年10月14日撥打2次電話予甲○○，惟否認
    有本件恐嚇危害安全及毀損之犯行，辯稱：我因無法找到丙○○，才撥打行動電話予丙○○之女甲○○，於電話中我請
    甲○○轉告其母丙○○要其出面解決債務問題，另我並不知
    道丙○○之住處，並無指使他人至丙○○之住處潑灑油漆等
    語。
五、經查：
（一）被告自承曾於95年10月14日14時13分及17時28分，以其所
      申辦使用之門號0000000000號行動電話，撥打電話予甲○○等情，有證人甲○○於95年10月14日使用行動電話之受
      話通話明細單附卷可參（偵查卷第15頁）。據此，堪以認
      定被告所申辦使用之上開門號行動電話曾經人使用而於前
      述時間2次發話予甲○○。
（二）對於上述門號行動電話之通話情形，證人甲○○於警詢證
      稱：「第一次來電是於95年10月14日14時14分，「他」說
      他是佛光山的陳先生，他問我現在人在何處？我回答他我
      在學校。他又問我母親人現在何處？我回答他說我不知道
      。他又問我何時回家？我跟他說不知道。然後對方便將電
      話掛斷。第二次來電是於95年10月14日17時31分，他問我
      要不要回家？我媽媽甚麼時候回家？我跟他說不知道。他
      又問我說他現在想要到我家拜訪，方不方便？然後他又問
      我爸爸知不知道我媽媽借錢這件事？方不方便將我爸爸的
      手機留給他，我說不方便。他便將電話掛斷了。」（偵查
      卷第12頁）；於偵查結證稱：「對方是男的。他講話的內
      容是要找我媽媽丙○○，要我媽媽出面，如果不出面的話
      ，不要怪他要去我們家拜訪。」（偵查卷第59頁）；又於
      原審審理程序證稱：「第一通詢問我媽媽的行蹤，可能他
      說他找不到她，我說我在外面，我不知道我媽媽在不在。
      第二通電話她還是說我媽媽找不到，又問我爸爸在不在，
      可否請我爸爸代替出面處理，我說我爸爸已經和我媽媽離
      婚了，可能不方便，他說別怪我去你們家拜訪。」（原審
      卷第43頁）。由前引證人甲○○先後陳述來電者之談話內
      容與目的觀之，證人甲○○就對方來電究係詢問其父之手
      機號碼或係要求其父出面處理，以及對方究係詢問能否到
      證人家中拜訪，抑或表明別怪我去你們家拜訪等語，供述
      並不一致，其證詞之堪信性即非無疑，不得遽對被告為不
      利之認定。
（三）另按刑法第305條之恐嚇危害安全罪，所稱以加害生命、
      身體、自由、名譽、財產之事，恐嚇他人者，係指以使人
      生畏怖心為目的，而將加惡害之旨通知於被害人而言，觀
      最高法院52年台上字第751號判例意旨自明。再者，所謂
      恐嚇，必須其恐嚇致受加害之通知者，心生恐怖，而有不
      安之感覺。又是否屬惡害之通知，非僅依被害人單方之主
      觀認知為已足，仍須以行諸於外之客觀行為及相關情狀，
      本於經驗法則綜合認定。本件證人甲○○初於警詢時證稱
      ：撥打電話之男子於電話中表示欲至證人家中拜訪，並詢
      問證人方不方便（偵查卷第12頁），其後於偵查及原審審
      理程序所稱：如果媽媽即丙○○不出面，撥打電話之男子
      表示不要怪他去家中拜訪（偵查卷第59頁、原審卷第43頁
      ）等語。證人甲○○於原審審理程序復表示：我聽起來感
      覺他講話愈來愈凶，我感覺就是要到我家登門拜訪，那天
      我媽媽也叫我不要回家，所以我沒有回家，我聽到他所說
      的，當然會感到害怕，不然我就會回家了（原審卷第43頁
      、第44頁）等語。雖證人甲○○自稱主觀上有心生畏怖、
      不安之感覺，惟核證人甲○○之證述，該撥打電話之男子
      第一通電話係向證人查詢其母丙○○之下落，並要證人轉
      知其母出面解決債務問題，因證人無法告知其母親之下落
      ，該撥打電話之人即自動掛斷電話，第二次撥打，對方表
      示欲至其家中拜訪，並詢問證人是否方便等內容，依一般
      社會通念研判，客觀上尚難以認定究有何以加害生命、身
      體、自由、名譽、財產之事，恐嚇他人致生危害於安全之
      情形。
（四）此外，縱認證人吳佩易所稱之「陳先生」來電目的與陳述
      內容涉及以加害生命、身體、自由、名譽、財產之事，恐
      嚇於吳佩易及其母親丙○○，致生危害於其等安全，然以
      證人甲○○於警詢、偵查及原審審判程序所為證詞，均指
      稱來話者係自稱「佛光山陳先生」之男性，非被告本人，
      自無證據證明被告有親自以上述恐嚇言詞，於電話中恐嚇
      證人甲○○之犯行。又縱認確有「佛光山陳先生」其人存
      在，然甲○○於原審結證稱：就我知道之前媽媽有與乙○○講到佛光山，是否這樣我就不清楚，這部分可能要請我
      媽媽回答，我沒有印象打電話給我的人有說是乙○○拜託
      他打電話來的（原審卷第43頁）等語，遍查全卷亦無證據
      足以證明證人吳佩易所指撥打電話之陳先生與被告之間具
      有共同恐嚇之犯意聯絡，自不得以證人吳佩易自行臆測「
      佛光山陳先生」可能係被告所指使之欠缺證據能力之意見
      證言，而作為被告犯罪之證據。檢察官僅以證人甲○○上
      開證述陳姓男子有撥打被告所申辦之0000000000號行動電
      話，即遽以認定該年籍資料不詳之陳姓男子與被告具有共
      同犯意聯絡與恐嚇危害安全犯行之分擔實行，實有率斷之
      虞。
（五）綜上所析，本案以檢察官所舉證據，不能證明被告有公訴
      意旨所稱之共同恐嚇危害安全罪行。
（六）至於檢察官起訴被告涉犯刑法毀損罪部分，查告訴人丙○○於警詢時指稱：我是於95年10月15日8 時30分許在位於
      板橋市縣○○道○段33巷9弄11號5樓之我家門口發現遭人
      潑漆，我有將門戶遭污損的情況予以拍照存證，並提供警
      方（偵查卷第8頁）；於原審審理結證稱：95年10月14日
      我位於板橋縣民大道之住處5樓、6樓，有遭人潑灑油漆，
      是在8點多連續劇時間，兩個穿短褲的，身上還有刺青，
      我躲在家裡都不敢出聲，當日只有我自己在家，當日至我
      住處潑灑油漆之人有在場之被告，她大約在8點40分時按
      我家門鈴，當時我正看8點檔連續劇所以我很清楚時間，
      結果沒多久就有兩個刺青的人來潑灑（原審卷第45頁、第
      46頁），並有告訴人所攝其住家大門遭不明人士潑漆之照
      片5禎附卷可稽（偵查卷第22頁至第24頁）。然依告訴人
      上述所陳，為潑漆毀損告訴人住所大門犯行之人，並非被
      告本人，亦無積極證據可資證明潑漆之人係受被告所指使
      。又告訴人住家大門於95年10月14日遭人潑漆後，遲至96
      年1月22日始至臺北縣政府警察局海山分局埔墘派出所報
      案，告訴人雖於警詢中答稱：我有於95年10月24日16時30
      分向警方報案（偵查卷第9頁），惟縱然告訴人上述答稱
      屬實，然斯時亦已距案發之日甚久，衡與一般人遭受生命
      、財產之危害時，會迅速尋求協助之常情不符，是告訴人
      是否因與被告之間存有債務糾紛之過節嫌隙而設詞提出告
      訴，不無疑問，核其所言之憑信性已有審究餘地，本院自
      不能以告訴人片面指稱被告曾在案發之前不久按告訴人住
      處門鈴，即逕行推論被告有指使他人潑漆毀損告訴人住所
      大門。
六、綜上所述，本件檢察官所提證據及相關證人於警詢、原審及
    本院之證述，均不足以認定被告有公訴意旨所稱恐嚇危害安
    全及毀損之犯罪事實，揆諸前揭條文及說明，被告犯罪尚屬
    不能證明。檢察官上訴意旨指稱本案係「陳先生」以被告之
    行動電話向吳佩易恐嚇施壓迫使丙○○出面解決債務未果，
    乃接有丙○○住處大門遭人潑漆之事，本於事件發展始末並
    衡諸常情，係被告指示該陳先生及不詳人士遂行犯罪，原審
    未查，判決適用法則不當云云。細核檢察官之論理方式，係
    以推斷及臆測替代證據之證明，檢察官既未能舉出積極證據
    證明被告犯罪，原審諭知被告無罪判決，其認事用法並無不
    合，檢察官指摘原審判決不當，提起上訴，為無理由，應予
    駁回。
據上論斷，應依刑事訴訟法第368條，判決如主文。
本案經檢察官劉異海到庭執行職務。
中    華    民    國    97    年    12    月  26     日
                  刑事第十三庭  審判長法  官  曾德水
                                      法  官  林婷立
                                      法  官  陳恆寬
以上正本證明與原本無異。
不得上訴。
                                      書記官  黃家麟
中    華    民    國    97    年    12    月    29    日


司法院資訊處製作；財團法人民間司法改革基金會備份。
